臺灣板橋地方法院刑事裁定　　　　　　 100年度聲字第1011號
聲　請　人　臺灣板橋地方法院檢察署檢察官
被　　　告　周慶麟
上列被告因違反毒品危害防制條例案件（87年度偵字第 14314號
），聲請人聲請單獨宣告沒收（100年度聲沒字第149號），本院
裁定如下：
    主  文
扣案之第二級毒品甲基安非他命壹小包（驗餘含袋毛重壹點參玖
公克）沒收銷燬之。
    理  由
一、聲請意旨略以：被告周慶麟所涉違反毒品危害防制條例案件
    （臺灣板橋地方法院檢察署87年度偵字第 14314號），業經
    臺灣板橋地方法院檢察署檢察官於民國88年 7月31日以88年
    度偵字第3473號、88年度偵緝字第 330號為不起訴處分確定
    ，而被告於87年7月7日上午10時45分許，為警在臺北縣中和
    市（現改制為新北市中和區○○○街498號7樓所查獲扣案之
    第二級毒品甲基安非他命（驗餘數量1.39公克），屬違禁物
    ，爰依刑法第38條第1項第1款、第2項、第40條第2項、毒品
    危害防制條例第18條第 1項規定，聲請宣告沒收併銷燬之等
    語。
二、按單獨宣告沒收，具有非拘束人身自由之保安處分性質，應
    適用裁判時之法律（最高法院73年度臺上字第6840號、87年
    度臺上字第1262號判決意旨可資參照），而刑法第40條雖於
    94年2月2日修正，並自95年7月1日起施行，然依上開說明，
    尚不生新舊法比較之問題，是本件聲請單獨宣告沒收，自應
    適用現行刑法第40條第 2項之規定。次按違禁物，不問屬於
    犯罪行為人與否，沒收之，且得單獨宣告沒收，刑法第38條
    第1項第1款、第2項、第40條第2項分別定有明文，若案件未
    起訴者，應由檢察官聲請法院以裁定沒收之，司法院則著有
    18年院字第67號解釋可資覆按。又甲基安非他命係毒品危害
    防制條例第2條第2項第2款所稱之第二級毒品，依同條例第1
    1條第2項規定，不得持有之，故屬違禁品，如經查獲，應依
    同條例第18條第 1項前段規定，沒收銷燬之。再按同條例第
    18條第1項前段係刑法第40條第2項之特別規定，依「特別法
    優於普通法原則」，自應優先適用同條例第18條第 1項前段
    之規定，亦即超越並修正刑法第40條第 2項「得單獨宣告沒
    收」之規定，而更易為「得單獨宣告沒收並銷燬之」（臺灣
    高等法院94年度抗字第286號裁定意旨足資參照）。
三、經查，被告前因涉有施用第二級毒品案件，為警於87年7月7
    日上午10時45分許，在臺北縣中和市○○街498號7樓內查獲
    ，並當場扣押不明物品 1小包，嗣經本院以87年度毒聲字第
    3595號裁定送觀察、勒戒後，因認被告無繼續施用毒品傾向
    ，而於88年 2月25日執畢釋放，並由臺灣板橋地方法院檢察
    署檢察官於88年7月31日以88年度偵字第3473號、偵緝字第3
    30號案件為不起訴處分確定等情，業據本院核閱全案卷證屬
    實，並有前揭不起訴處分書、臺灣板橋地方法院檢察署贓證
    物品清單、臺灣高等法院被告前案紀錄表等件可資稽考，又
    上開扣案之不明物品 1小包（驗餘含袋毛重1.39公克），經
    送鑑驗結果，確含有第二級毒品甲基安非他命成分乙情，有
    行政院衛生署管制藥品管理局96年11月27日管檢字第096001
    2089號鑑定書在卷可據，足認上揭扣案之不明物品係屬第二
    級毒品甲基安非他命，為違禁物無訛，自應依毒品危害防制
    條例第18條第1項前段沒收銷燬。另按同條例第18條第1項規
    定得諭知沒收並銷燬者，以查獲之毒品及專供製造或施用毒
    品之器具為限，固不及於毒品之外包裝，惟若外包裝與沾附
    之毒品無法析離，自應將外包裝併該毒品諭知沒收並銷燬之
    ；又鑑定機關鑑定毒品時，一般係以傾倒之方式，將包裝袋
    內之毒品倒出與包裝袋分離而稱重，必要時亦會輔以刮杓取
    出袋內粉末，然無論依何種方式分離，包裝袋內均會有極微
    量毒品殘留（最高法院94年度臺上字第6213號暨95年度臺上
    字第3739號判決意旨可資參照）。再如要包裝袋完全不殘留
    甲基安非他命，則須以溶劑多次反覆一直清洗包裝袋至清洗
    出之溶劑完全檢不出甲基安非他命為止，才能確認包裝袋不
    再含甲基安非他命，此有高雄醫學大學附設中和紀念醫院93
    年4月13日管認可第005號檢驗報告可參。準此，包裝前開甲
    基安非他命之夾鏈袋 1只，固係被告用以包裹毒品，防止毒
    品裸露、逸出及受潮，以便攜帶施用，惟參諸上揭說明，鑑
    定機關鑑定時，無論以何種方式刮取或分離毒品秤重，該包
    裝袋內仍會有毒品殘留，縱令以溶劑加入包裝袋內反覆溶洗
    ，一般仍會殘留極微量之毒品，是前開夾鏈袋既用以包裝甲
    基安非他命，則該夾鏈袋與其內包裝之甲基安非他命分離時
    ，仍會有極微量之甲基安非他命殘留而難以析離，足認上開
    包裝夾鏈袋與扣案之甲基安非他命具有不可析離之關係，自
    應一併沒收銷燬之。從而，聲請人據此聲請單獨宣告沒收銷
    燬，核與前揭規定並無不合，應予准許。至前開甲基安非他
    命送鑑定時，經鑑定機關另取0.002 公克鑑驗用罄，此部分
    業已滅失，自不予宣告沒收銷燬，併此敘明。
四、爰依刑事訴訟法第220條，毒品危害防制條例第18條第1項前
    段，刑法第40條第2項，裁定如主文。
中    華    民    國   100    年    7     月    4     日
                  刑事第十七庭  法  官  劉正偉
上列正本證明與原本無異。
如不服本裁定，應於裁定送達後五日內敘明抗告理由，向本院提
出抗告狀。
                                書記官  楊雅芳
中    華    民    國   100    年    7     月    4     日